【裁判字號】    95,台上,221
【裁判日期】    950112
【裁判案由】    行使偽造有價證券
【裁判全文】
最高法院刑事判決              九十五年度台上字第二二一號
    上  訴  人  甲○○
    選任辯護人  蘇新竹律師
                張清富律師
上列上訴人因行使偽造有價證券案件，不服台灣高等法院台南分
院中華民國九十四年十月十九日第二審更審判決（九十四年度重
上更(二)字第四二一號，起訴案號：台灣台南地方法院檢察署八十
八年度偵字第二三０七號），提起上訴，本院判決如下：
    主  文
上訴駁回。
    理  由
按刑事訴訟法第三百七十七條規定，上訴於第三審法院，非以判
決違背法令為理由，不得為之。是提起第三審上訴，應以原判決
違背法令為理由，係屬法定要件。且必須依據卷內資料為具體指
摘，並足據以辨認原判決已具備違背法令之形式，始屬相當。如
果上訴理由書狀並未依據卷內訴訟資料，具體指摘原判決不適用
何種法則或如何適用不當，或所指摘原判決違法情事，顯與法律
規定得為第三審上訴理由之違法情形，不相適合時，均應認其上
訴為違背法律上之程式，予以駁回。本件原判決撤銷第一審之科
刑判決，改判論上訴人甲○○以行使偽造之有價證券罪，判處有
期徒刑壹年貳月，偽造之支票貳紙（票號：ＫＡＰ000000
0號、ＫＡＰ0000000號）均宣告沒收之。係依憑上訴人
坦承：伊曾於原判決事實認定之時、地，將票號ＫＡＰ0000
000號、ＫＡＰ0000000號之支票二紙交付李松岩等情
不諱，並參酌被害人張唐榮於警詢時指稱：集集廣告事業有限公
司（下稱集集公司）整本支票自民國八十四年間，集集公司結束
營業後即未再使用；證人李松岩於警詢時、檢察官偵查、第一審
、原審上訴審、更二審審理、更一審調查時證述：因伊之朋友叫
「楊勇生」之人，欠伊新台幣（下同）四十多萬元之貨款，乃於
八十七年五月二十日，在良美百貨公司前廣場，同時拿上開支票
二紙給伊抵債，結果前揭支票均跳票；證人張家福於偵查、第一
審、原審更二審審理、原審上訴審調查時證謂：伊沒有交付上開
二紙支票給上訴人，伊是經人介紹認識上訴人，石得易並未拿該
二紙支票要伊幫他調現，伊與上訴人無恩怨，亦無金錢往來，復
無債務關係，既彼此無金錢往來，則為何要將票給上訴人，伊確
實未交付前揭二紙支票予上訴人，石得易亦未要伊替他轉此支票
各等語，及卷附照片四幀支票、退票理由單各二紙、台灣省公路
局嘉義區監理所台南監理站（下稱台南監理站）八十七年十月二
十三日八七嘉監南字第八七一一四０一號函一紙等證據資料，而
為論斷，已詳敘其所憑之證據及認定之理由。而以上訴人辯稱：
前揭二紙支票係張家福向伊調現所交付，伊再持向李松岩調借現
款，並無行使偽造有價證券云云，為飾卸之詞，不足採取，在理
由內依憑卷證資料，詳加指駁；並說明：（一）上訴人自始即隱
匿其名，並未告知李松岩真實之姓名，而以「小林」供人稱呼，
嗣上訴人交付上開二紙支票，李松岩詢問其姓名時，竟告以偽名
「楊勇生」，使李松岩登載於票號ＫＡＰ0000000號之支
票上等情，業據上訴人供承及李松岩證明在卷。而李松岩於檢察
官第一次開庭偵查時尚不知「小林」之真實姓名，迨第二次偵訊
時，李某將上訴人約出並委由他人將上訴人拍照並記下車牌號碼
，經檢察官向台南監理站函查車號ＵＣ─五八八三號小客車車主
之年籍資料，始得知該車為高林寶珠所有，亦有照片四幀、台南
監理站前述函文一紙在卷可考。檢察官乃傳喚高林寶珠查證並由
其指認照片中之「楊勇生」，高林寶珠乃證稱：「該照片中之人
似其夫即上訴人」等語，方知「小林」或「楊勇生」者，即是上
訴人；如上訴人不知前揭二紙支票係偽造者，則於交付予李松岩
時自無須隱瞞其真實姓名，顯然上訴人於行使前揭二紙支票時，
明知票據係偽造者，為脫免罪責始隱瞞其真實姓名，足堪認定。
（二）張家福未將上開二紙支票交付上訴人，亦據證人張家福證
述在卷，詳如前述。其既始終證述：與上訴人並無金錢往來，自
無交付支票請求調現之必要，且如前揭二紙支票係張家福交付予
上訴人調現，則何以上訴人未要求張家福背書？何以上訴人竟將
調得之款項交予石得易？何以上開二紙支票面額合計五十萬九千
九百元，而上訴人僅調得二十餘萬元交付石得易，且未取得任何
收據？再上訴人先則稱：前揭支票屬張家福所有；繼稱：為石得
易所有；復稱：係田慶郎之票各等語，其對於取得前揭支票之來
源，前後供述反覆，不符常情，其所稱：上開二紙支票係張家福
所交付云云，即屬無據。上訴人於交付上開支票予李松岩時，先
則隱瞞真實姓名自稱係「楊勇生」，迨於偵查中竟避不出庭，顯
然上訴人知悉其所交付李松岩之前揭二紙支票係偽造者，竟仍持
以交付李松岩清償其所欠貨款，足徵上訴人有行使偽造有價證券
之犯意，灼然甚明。（三）上訴人所提出電話錄音譯文，內容略
為：「上訴人請張家福代為尋找石得易、田慶郎出庭，而張家福
告以石得易說找不到田慶郎；而上訴人與石得易通話，石得易告
以沒有找到田慶郎」等語，並未談及本件犯罪事實之詳情，該錄
音譯文並不影響其犯罪之成立，不得採為上訴人有利認定之理由
。從形式上觀察，原判決並無違法之情形存在。上訴意旨略稱：
（一）張家福既表示上開二紙支票係由田慶郎交付石得易，再由
石得易轉交張家福，復經張家福委託上訴人調現，而田慶郎持有
與本案相同之帳號，付款人亦為高雄銀行三多分行之支票向人調
現之情節相符，如非張家福告訴上訴人關於前揭二紙支票之來源
，上訴人不可能供陳田慶郎、石得易等人，足見上開二紙支票係
由張家福交付上訴人調現，原判決事實之認定顯然錯誤，有刑事
訴訟法第三百七十八條之違背法令。（二）張家福先後於第一審
、原審上訴審、更二審時之證詞互相不符，原判決竟採信張家福
相互矛盾之證述，為判決之依據，亦有判決理由矛盾之違背法令
。（三）上訴人曾於九十一年二月四日具狀並附剪報乙則，依其
內容張家福係南部地區空頭支票之最主要源頭，上訴人稱上開二
紙支票由張家福交付而來，應非無據。原判決就卷附上訴人所提
剪報何以不足作為上訴人有利之認定，並未於理由中說明，應有
判決理由不備之違背法令等語。惟查：（一）證人之陳述有部分
前後不符，或相互間有所歧異時，究竟何者為可採，法院本得依
其自由心證予以斟酌，若其基本事實之陳述與真實性無礙時，仍
非不得予以採信，非謂一有不符或矛盾，即認其全部均為不可採
信。原判決依憑李松岩、張家福之上開證陳，並參酌卷附之支票
、退票理由單各二紙、照片四幀、台南監理站前揭函文一紙等證
據資料，而為論斷，認定上訴人之上開犯行，已有捨棄此二人嗣
後其他不同供述之意。原判決就本件諸多證據之取捨，已做整體
性之說明，雖未逐一敘述其中細節歧異部分如何不足採取之理由
，稍嫌疏漏，然上訴意旨就上開細節稍有出入之證據，如予採取
，究竟如何足以動搖原判決，並未依據卷內訴訟資料具體指明，
應認其於原判決之主旨不生影響，依刑事訴訟法第三百八十條之
規定，自不得執以指摘，資為適法之第三審上訴理由。（二）採
證、認事及證據之證明力，法院依法有自由判斷之權，此項自由
判斷職權之行使，苟係基於普通日常生活之經驗，而非違背客觀
上應認為確實之定則者，即屬合於經驗法則，不容當事人任意指
摘。原判決理由內已說明上訴人所交付之上開錄音譯文，並不影
響上訴人犯罪成立，又所述憑以認定上訴人前揭犯行之依據及心
證理由，係原審自由判斷之職權行使，上訴意旨就原判決所為論
斷究竟如何違背經驗法則、論理法則，並未具體指明，徒以依原
審法院八十九年度上易字第九四三號認定：田慶郎持有與本案相
同之帳號，付款人亦為高雄銀行三多分行之支票向人調現，其情
節相符等空泛之詞，任意指摘原判決違法，自非適法之第三審上
訴理由。又原判決已就上開各項證據綜合判斷，而於理由內說明
：李松岩於警詢、偵查、第一審及原審上訴審之證詞為可採；而
證人張家福始終證稱：其與上訴人無金錢往來，無交付支票請上
訴人調現之必要，且上開支票如係張家福交其調現，則何以上訴
人竟將調得之款項交付石得易，又系爭二紙支票面額合計五十萬
九千九百元，上訴人僅調得二十餘萬元交付石得易，復未取得任
何收據均不符情理等由，乃本於調查所得心證，定其取捨，為原
審採證、認事之職權行使，上訴意旨徒執己見，漫事爭辯，亦非
第三審上訴之適法理由。至原判決雖未說明卷附中華日報之剪報
（見本院九十一年度台上字第０三八０六號卷第二十二頁）如何
不足採信之理由，固稍嫌疏漏，然該紙剪報亦僅記載：「張家福
等六人涉嫌利用人頭在銀行開戶，出售人頭支票供不特定商家或
私人使用，彼等六人經約談後飭回」等語，上訴意旨，就原判決
上開訴訟程序之瑕疵，究竟如何足以動搖原判決，並未具體指明
，仍應認其於原判決之主旨不生影響，依前引刑事訴訟法第三百
八十條之規定，仍不得執以指摘，資為合法之第三審上訴理由。
其餘上訴意旨或係對事實審法院採證、認事之職權行使，專憑己
見，任意指摘；或為單純之事實上爭執，或就與犯罪構成要件事
實無關之枝節問題爭辯，並未具體指摘原判決採證、認事及所為
論斷有何違背法令，俱不足據以辨認原判決已具備違背法令之形
式，均難認已符合首揭法定之第三審上訴要件。其上訴違背法律
上之程式，應予駁回。
據上論結，應依刑事訴訟法第三百九十五條前段，判決如主文。
中    華    民    國  九十五  年    一    月   十二   日
                      最高法院刑事第六庭
                          審判長法官  林  增  福
                                法官  邵  燕  玲
                                法官  張  清  埤
                                法官  陳  世  雄
                                法官  陳  朱  貴
      本件正本證明與原本無異
                                      書  記  官
中    華    民    國  九十五  年    一    月   十八   日
                                                      Y


司法院資訊處製作；財團法人民間司法改革基金會備份。
